臺灣高雄地方法院交通事件裁定　　　 100年度交聲字第1868號
原處分機關　高雄市政府交通局
法定代理人　王國材
異　議　人
即受處分人　蔣孟倫
上列異議人即受處分人因違反道路交通管理處罰條例案件，對於
原處分機關即高雄市政府交通局於民國100年8月18日所為高市交
裁字第裁32-U00000000號之裁決處分聲明異議，本院裁定如下：
    主  文
原處分撤銷，發回高雄市政府交通局。
    理  由
一、原處分機關即高雄市政府交通局係以：異議人即受處分人（
    下稱異議人）蔣孟倫於民國100年2月14日19時2分許，駕駛
    車牌號碼2218－XA號自用小客車，行經高雄港過港隧道南側
    即旗津往前鎮方向，其行車速度有超過規定之最高時速20公
    里以上未滿40公里之交通違規事實，依據道路交通管理處罰
    條例第40條、第63條第1項規定，裁處異議人新臺幣（下同
    ）2,300元之罰鍰，記違規點數1點等情。
二、聲明異議意旨略以：異議人已搬離高雄市○○區○○路178
    號原住居地，曾多次寄錯地址遭罰錢，於100年8月23日才收
    到通知單，深感不服，爰依法提出異議等語。
三、按違反道路交通管理處罰條例行為之處罰於裁決前，應給予
    違規行為人陳述之機會；受處罰人接獲違反道路交通管理事
    件通知單後，於15日內得不經裁決，逕依罰鍰基準規定，向
    指定之處所繳納結案；不服舉發事實者，應於15日內，向處
    罰機關陳述意見；其不依通知所定期限前往指定處所聽候裁
    決，且未依規定期限繳納罰鍰結案或向處罰機關陳述意見者
    ，處罰機關得逕行裁決之，道路交通管理處罰條例第8 條第
    2 項、第9 條第1 項定有明文。又行為人有違反道路交通管
    理處罰條例之情形者，應填製舉發通知單，逕行舉發者，應
    按已查明之資料填註車牌號碼、車輛種類、車主姓名及地址
    ，並於通知單上方空白處加註逕行舉發之文字後，由舉發機
    關送達被通知人。又違反道路交通管理事件，行為人認為舉
    發之事實與違規情形相符者，得於接獲舉發通知單後，親自
    或委託他人持該舉發通知單，不經裁決向指定之處所，逕依
    裁罰基準執行並繳納罰鍰結案；違反道路交通管理事件行為
    人，未依規定自動繳納罰鍰，或未依規定到案聽候裁決，處
    罰機關應依基準表於舉發通知單送達且逾越應到案期限60日
    之3 個月內，逕行裁決之。但警察機關管轄部分，應於舉發
    通知單送達且逾越應到案期限之3 個月內，逕行裁決之，違
    反道路交通管理事件統一裁罰基準及處理細則第11條第1 項
    第4 款、第48條第1 項、第44條第1 項分別定有明文。準此
    ，逕行舉發案件，應由舉發機關依行政程序法第72條第1 項
    前段規定「送達，於應受送達人之住居所、事務所或營業所
    為之。」，將舉發通知單送達被通知人，經合法送達後，若
    被通知人未依規定自動繳納罰鍰，或未依規定到案聽候裁決
    ，處罰機關方能逕予裁決，如未將舉發通知單合法送達被通
    知人而逕行裁決，即與前開規定不符，其裁決程序自有瑕疵
    。
四、經查：
(一)、異議人所有之車牌號碼2218－XA號自用小客車，於100年2月
    14日19時2分許，行經高雄港過港隧道南側即旗津往前鎮方
    向，其行車速度有超過規定之最高時速20公里以上未滿40公
    里之交通違規，為內政部警政署高雄港務警察局逕行舉發，
    嗣經原處分機關開立裁決書，依據道路交通管理處罰條例第
    40條第1項、第63條第1項規定，對異議人裁處2,300元之罰
    鍰，並記違規點數1點等情，固有內政部警政署高雄港務警
    察局舉發違反道路交通管理事件通知單、採證照片、高雄市
    政府交通局於100年8月18日所為之高市交裁字第裁32-U0000
    0000號之違反道路交通管理事件裁決書各1份在卷可證。
(二)、然本件舉發單位於製作舉發通知單後，係於100年3月2日，
    對前開自用小客車車籍地址之「高雄市○○區○○路178號
    」為寄存送達，此有上開自用小客車之車籍資料及相關送達
    證書在卷可稽（見本院100年度交聲字第1868號卷第7頁、第
    13-2頁）。而異議人名下前開自用小客車之車籍地址，雖係
    其先前戶籍所在地之「高雄市○○區○○路178號」，惟異
    議人早於95年6月20日即遷出原戶籍地，而將戶籍遷至「高
    雄市仁武區○○○街9號」，並在該處居住迄今等情，業據
    異議人於聲明異議狀具體表示不服外，並有異議人之個人基
    本資料查詢結果1份附卷可證（見本院100年度交聲字第1868
    號卷第8頁），是於100年3月間，異議人之住居地顯非在「
    高雄市○○區○○路178號」，而係在「高雄市仁武區○○
    ○街9號」，且本件舉發單位於送達前開各舉發通知單時，
    當可藉由戶籍登記資料查知異議人之戶籍地，揆諸前開說明
    ，本件上開舉發通知單逕對「高雄市○○區○○路178號」
    之址為寄存送達，於法尚有未合，而此未合法送達之結果，
    已使異議人喪失依道路交通管理處罰條例第8條第2項、第9
    條第1項規定向處罰機關陳述意見之機會，對異議人法律上
    權益有所侵害，原處分機關未慮及此遽予裁罰，尚有未洽，
    是本件異議人之異議為有理由，前揭高雄市政府交通局所為
    之處分，應予以撤銷，並發回原處分機關另為適法之處理，
    附此敘明。
五、據上論斷，應依道路交通事件處理辦法第19條前段，裁定如
    主文。
中    華    民    國   100    年    10    月    7     日
                        交通法庭    法  官  陳川傑
以上正本證明與原本無異。
如不服本裁定，應於收受送達後5 日內向本院提出抗告狀。
中    華    民    國   100    年    10    月    7     日
                                    書記官  林昭吟